臺灣臺中地方法院刑事判決　　　　　　　96年度訴字第1229號
公　訴　人　臺灣臺中地方法院檢察署檢察官
被　　　告　甲○○
指定辯護人　本院公設辯護人丙○○
上列被告因偽造有價證券等案件，經檢察官提起公訴（96年度偵
緝字第353號），本院判決如下：
    主  文
甲○○犯偽造有價證券罪，處有期徒刑壹年捌月。偽造之「發票
人丁○○、票號FA0000000 號、面額新臺幣柒萬元、發票日民國
94年9月30日」之支票壹張沒收。
    事  實
甲○○明知真實年籍、姓名不詳綽號「阿中」之男子，於民國94
年8 月間某日，在臺中市○○街與中正路口某卡拉ＯＫ店內所交
付，僅蓋妥發票人丁○○印章之空白支票（票號：FA0000000 號
，付款人太平巿農會中山分部【以下稱系爭空白支票】，係丁○○所有，於94年7 月6 日，在臺中巿雙十路與力行路口之孔廟前
，連同印章遭不詳之人竊取）為來路不明之贓物，竟仍予收受。
復意圖供行使之用，在上開支票偽填金額新台幣（下同）70,000
元，發票日為94年9 月30日，偽造該張支票後，持該偽造之支票
，在乙○○位於臺中巿北區○○街81號住處內背書，向乙○○購
買靈骨塔位，而將上開偽造之支票交付給乙○○，乙○○並找還
現金約15,000元給甲○○。嗣乙○○提示該張支票遭退票後，始
循線查悉上情。
    理  由
一、認定犯罪事實所憑之證據及理由
  (一)系爭空白支票係被害人丁○○所有，於94年7 月6 日在臺中
    巿雙十路與力行路口之孔廟前，連同印章遭人竊取之贓物，
    業據證人即被害人丁○○於警詢、偵訊中指證甚明。
  (二)被告甲○○坦承在系爭空白支票上填寫金額70,000元及發票
    日94年9 月30日，背書後交付給乙○○購買靈骨塔位之行為
    ，核與證人即被害人乙○○於偵訊中及本院審理時之證述相
    符。
二、對被告辯解之判斷：
  (一)被告辯稱：當初伊與綽號「阿中」之男子在臺中市○○街與
    中正路口之某卡拉ＯＫ喝酒時，「阿中」交付系爭空白支票
    給伊，請伊幫忙調現。該張支票上面，除了發票人欄已經蓋
    章外，其餘均空白，因為「阿中」說他寫字不好看，請伊幫
    忙寫，伊就當場幫「阿中」簽寫票面金額70,000元（包括國
    字與阿拉伯數字）及日期。因為伊也沒有錢，所以才拿該張
    支票去買靈骨塔，再將靈骨塔賣掉拿現金給「阿中」，如果
    伊知道支票有問題，就不會這樣做云云。
  (二)被告於96年1 月15日偵訊中供稱系爭空白支票是綽號「阿忠
    」（音同）之人所交付；於96年1 月30日偵訊中供稱是「王
    龍中」所交付；於96年3 月8 日偵訊中供稱是「阿通」所交
    付；於本院96年5 月7 日準備程序中復供稱是「王龍中」所
    交付；而於本院96年5 月30日審理時又改稱是「王聲中」所
    交付。其對交付系爭空白支票給伊者究係何人，前後說詞不
    一，經辯護人及本院就此詢問被告後，其供稱：「我都叫他
    阿中。但不曉得他真實姓名，我是去問以前喝酒的朋友，他
    們說好像是王聲中，又好像是王龍中。」等語。又被告於本
    院審理時供稱綽號「阿中」之人交付系爭空白支票時，其與
    「阿中」僅認識約2 個月左右，是在臺中市○○路與平等街
    口之ＫＴＶ酒店認識的。案發後其曾試圖透過其與「阿中」
    共同認識的一、二位朋友去找阿中，但這些朋友都說他們已
    經忘記「阿中」長什麼樣子。之前都是「阿中」打電話找其
    去喝酒，其沒有打過電話找「阿中」，雙方都是在喝酒的地
    方碰面，平常也沒有聯絡等語。由被告上開供述，可知被告
    與綽號「阿中」之人並非相當熟識之朋友，且被告於本院審
    理時自承「阿中」交付系爭空白支票時，有發現發票人之姓
    名係丁○○，而被告與「阿中」既無深厚交情，平日亦無聯
    絡，按理被告應會質疑支票之來源，然其竟未加詢問，仍予
    以收受，並逕自在系爭空白支票上填寫金額及日期，其行為
    顯然有違常情，其所辯不足採信。
  (三)綜上所述，足認被告主觀上就系爭空白支票是來源不明之贓
    物，應有認識，且其偽造後即持向乙○○購買靈骨塔，主觀
    上亦有行使該偽造支票之意圖，本案事證明確，被告之犯行
    堪以認定。
三、論罪科刑之理由
  (一)被告所為係犯刑法第201 條偽造有價證券罪及第349 條第1
    項之收受贓物罪。其行使偽造有價證券之輕度行為，應為偽
    造有價證券之重度行為所吸收，不另論罪。
  (二)被告行為後，刑法業於94年1 月7 日修正，同年2 月2 日公
    布，於95年7 月1 日施行。修正後新法第2 條第1 項規定：
    「行為後法律有變更者，適用行為時之法律。但行為後之法
    律有利於行為人者，適用最有利於行為人之法律。」，其目
    的係為與刑法第1 條規定之罪刑法定主義契合，貫徹法律禁
    止溯及既往原則之精神，乃修正為「適用行為時之法律」，
    並兼採有利行為人之立場，採「從舊從輕」原則。惟該條係
    規範行為後法律變更所生新舊法律比較適用之準據法，於新
    法施行後，應逕適用新法第2 條第1 項之規定，為「從舊從
    輕」之比較。並應就罪刑有關之共犯、未遂犯、想像競合犯
    、牽連犯、連續犯、結合犯，以及累犯加重、自首減輕暨其
    他法定加減原因與加減例等一切情形，綜其全部罪刑之結果
    而為比較（最高法院95年第8 次刑事庭會議決議參照）。
  1.修正後之刑法刪除第55條後段關於牽連犯之規定。本件被告
    所犯上開偽造有價證券、收受贓物二罪具有牽連犯之關係，
    依修正前即行為時之規定，應從一重之偽造有價證券罪處斷
    ；修正後之刑法既已刪除牽連犯之規定，則所犯上述各罪應
    依數罪併罰之規定分論併罰。比較新舊法之規定，修正後之
    規定並非較有利於被告，依刑法第2 條第1 項之規定，應適
    用行為時之法律，即適用修正前刑法第55條後段牽連犯之規
    定，從一重之偽造有價證券罪處斷。
  2.刑法第201 條第1 項偽造有價證券罪，法定刑得併科3,000
    元以下罰金；同法第349 條第1 項收受贓物罪，法定刑得科
    銀元500 元以下罰金。依修正後刑法施行法增訂第1 條之1
    ：「中華民國94年1 月7 日刑法修正施行後，刑法分則編所
    定罰金之貨幣單位為新臺幣。94年1 月7 日刑法修正時，刑
    法分則編未修正之條文定有罰金者，自94年1 月7 日刑法修
    正施行後，就其所定數額提高為30倍。但72年6 月26日至94
    年1 月7 日新增或修正之條文，就其所定數額提高為3 倍。
    」。又刑法第33條第5 款修正為：「主刑之種類如下：五、
    罰金：新臺幣1,000 元以上，以百元計算之」等規定觀之，
    依修正後之法律，刑法第201 條第1 項偽造有價證券罪所得
    科處之罰金刑最高為新臺幣90,000 元，最低為新臺幣1,000
    元；同法第349 條第1 項收受贓物罪所得科處之罰金刑最高
    為新臺幣15,000元，最低為新臺幣1,000 元。然依被告行為
    時之刑罰法律，即罰金罰鍰提高標準條例第1 條前段規定之
    提高倍數10倍及修正前刑法第33條第5 款規定之罰金最低額
    1 元計算，則刑法第201 條第1 項之偽造有價證券罪所得科
    處之罰金最高為銀元30,000元，同法第349 條第1 項之收受
    贓物罪所得科處之罰金最高為銀元5,000 元，最低額均為銀
    元10元，若換算為新臺幣，最高額與新法同為新臺幣90,000
    元、15,000元，最低額則均僅為新臺幣30元。比較上述修正
    前、後之刑罰法律，應以修正前之刑法第33條第5 款之規定
    較有利於被告。
  (三)最高法院95年5 月23日刑事庭第8 次會議就「刑法94年修正
    施行後之法律比較適用決議」一、之1 ﹒即明載新法第2條
    第1 項之規定，係規範行為後「法律變更」所生新舊法比較
    適用之準據法... 。故如新舊法處罰之輕重相同，即無比較
    適用之問題，非此條所指之法律有變更，即無本條之適用，
    應依一般法律適用原則，適用裁判時法。該院同決議五、之
    2 ﹒想像競合犯認新法第55條但書係科刑之限制，為法理之
    明文化，非屬法律之變更；六、之1 ﹒謂新法第59條之規定
    ，為法院就酌減審認標準見解之明文化，非屬法律之變更，
    均同此見解。其為純文字修正者，更應同此（最高法院95年
    第21次刑事庭會議決議參照）。被告偽造支票之票面金額不
    高，且現已與被害人乙○○達成和解，目前已償還20,000元
    ，其犯罪之情狀顯可憫恕，本院認為科以最低度刑仍嫌過重
    ，爰依刑法第59條之規定酌量減輕其刑。
  (四)審酌被告犯罪之動機、目的、手段之惡性，及犯罪所生之危
    害均尚非甚為重大，其犯罪後已償還部分金額給被害人乙○○等一切情狀，量處如主文所示之刑。
四、適用之法律
  (一)刑事訴訟法第299條第1項前段。
  (二)刑法第2 條第1 項、（修正前）第55條後段、第201 條第1
    項、第349條第1項、205條、第33條第5款、第59條。
  (三)罰金罰鍰提高標準條例第1條前段。
中　　華　　民　　國　　96　　年　　6 　　月　　27　　日
                刑事第八庭  審判長法  官  林慧英
                                  法  官  簡源希
                                  法  官  陳慧珊
上正本證明與原本無異。
如不服本判決，應於判決送達後10日內向本院提出上訴狀（應附
繕本），上訴於臺灣高等法院臺中分院。
                                  書記官  施玉卿
中　　華　　民　　國　　96　　年　　6 　　月　　27　　日
【附錄本案論罪科刑法條】
第349條第1項：
收受贓物者，處 3 年以下有期徒刑、拘役或 5 百元以下罰金。
刑法第201條第1項：
意圖供行使之用，而偽造、變造公債票、公司股票或其他有價證
券者，處3 年以上10年以下有期徒刑，得併科3 千元以下罰金。
